【裁判字號】    94,訴,2703
【裁判日期】    950613
【裁判案由】    分割共有物
【裁判全文】
臺灣臺中地方法院民事判決  94年度訴字第2703號
原      告  甲○○
訴訟代理人  己○○
訴訟代理人  戊○○
被      告  乙○○兼丙○○、.
上當事人間分割共有物事件，本院於95年5月30日言詞辯論終結
，判決如下：
    主      文
兩造所共有坐落臺中縣大甲鎮○○段第七二四地號、地目田、面
積三五六、八五平方公尺土地，應分割為如附圖一之甲案所示：
編號七二四─Ａ001、面積八九、二一平方公尺部分土地分歸原
告取得；編號七二四─Ａ002、面積一七八、四三平方公尺部分
土地，及編號七二四、面積八九、二一平方公尺部分土地歸被告
取得。
訴訟費用由被告負擔四分之三，餘由原告負擔。
    事實及理由
壹、兩造之聲明：
  一、原告：(一)如主文第1項所示。(二)訴訟費用由被告負擔。
  二、被告：(一)原告之訴駁回。(二)訴訟費用由原告負擔。
貳、原告起訴主張：緣台中縣大甲鎮○○段第724地號土地為兩
    造及丙○○、丁○○等四人所共有，應有部分分別為原告1/
    4，被告乙○○1/2，丙○○及丁○○各1/8，（於本件訴訟
    繫屬中丙○○、丁○○將其應有部分移轉登記於被告乙○○
    ），本件土地雙方並無不分割之協議，亦無因物之使用目的
    不能分割之情形，爰起訴請求以原物分割於兩造等語。
參、被告則以：系爭土地丙○○、丁○○二人之應有部分已分別
    移轉登記予被告，該土地係被告之祖產，雖94年6月30日由
    當時的共有人丙○○、丁○○及兩造於沙鹿簡易庭同意分割
    之方案，但當時被告之應有部分為1/2，只需一邊退縮，尚
    可接受分割之方案，但被告買受丙○○、丁○○之應有部分
    後應有部分已達3/4，如依附圖一之方案分割，則需兩面退
    縮，爰請求依附圖2所示之乙案分割等語，資為抗辯。
肆、經查：
  一、按訴訟繫屬中為訴訟標的之法律關係，雖移轉於第三人，
      於訴訟無影響。但第三人如經兩造同意，得聲請代當事人
      承當訴訟。本件系爭台中縣大甲鎮○○段第724地號土地
      為兩造及丙○○、丁○○等四人所共有，應有部分分別為
      原告1/4，被告乙○○1/2，丙○○及丁○○各1/8，本件
      訴訟繫屬中，丙○○、丁○○分別於94年7月及8月將其應
      有部分移轉登記於被告乙○○；被告經原告及丙○○、丁○○之同意聲請代丙○○、丁○○承當訴訟，當核並無不
      合，應予准許。
  二、按各共有人得隨時請求分割共有物。但因物之使用目的不
      能分割或契約定有不分割之期限者，不在此限；又共有物
      之分割方法，不能協議決定者，法院得依任何共有人之聲
      請，命為以原物分配於各共有人，民法第823條第1項、第
      824條第2項第1款分別定有明文。本件原告主張系爭土地
      為兩造所共有，並無不能分割之情形，兩造間亦無不為分
      割之約定，復不能以協議定分割之方法等事實，業據提出
      土地登記謄本及地籍圖謄本在卷可憑，復為被告所不爭執
      ，自可信屬真實。又系爭土地之地目為田，使用分區為大
      甲（日南地區）都市計畫範圍內之住宅區，此有原告所提
      出之臺中縣大甲鎮都市計畫土地使用分區證明書在卷可稽
      ，系爭土地依法令及物之使用目的並無不能分割之情形，
      兩造就該等土地亦無不能分割之約定，且不能以協議定分
      割之方法，則原告請求法院判決分割，合於首揭法律規定
      ，應予准許。
  三、兩造均希望原物分割，而系爭土地依原物分割，並無困難
      ，自以原物分割為宜。查原物分割應審酌共有人之應有部
      分比例，各共有人之意願，各共有人間有無符合公平之原
      則及整體共有人之經濟利益等因素為通盤之考量，以求得
      最合理之分割方法。本院審酌：與系爭土地面臨大甲鎮○○路，目前為空地，並未建有地上物，以原物依應有部分
      比例之面積分割尚屬公允，此有本院勘驗筆錄在卷可稽；
      而附圖一甲案係依兩造之應有部分換算所得之面積而為分
      配，各人所得之土地所在之位置原即為兩造及丙○○、丁○○在於本院沙鹿簡易所達成之初步協議內容，此有本院
      沙鹿簡易庭94年6月30日調解程序筆錄在卷可稽；雖被告
      事後再行取得丙○○、丁○○二人之應有部分，但被告本
      身即參與當次協議，對於丙○○、丁○○二人同意受配之
      土地區位並非不知，如改以附圖二所示之乙案分割，雖被
      告可獲土地合併使用之經濟效益，惟勢必造成原告不測之
      損害等各節，認以如附圖一甲案所示之方法為分割，應較
      能符合共有人之最佳利益，爰就系爭土地定分割方法各如
      主文第一項所示。
  四、因共有物分割、經界或其他性質上類似之事件涉訟，由敗
      訴當事人負擔訴訟費用顯失公平者，法院得酌量情形，命
      勝訴  之當事人負擔其一部。民事訴訟法第八十條之一定
      有明文。本件共有土地之分割，兩造均蒙其利，被告雖就
      分割方法有爭議，亦屬保護其權利之正當行為，訴訟費用
      如全由被告負擔，自係顯失公平。本院因認勝訴之原告亦
      應負擔一部分之訴訟費用，爰宣告本件訴訟費用由兩造各
      依主文第二項所示之比例負擔。
伍、訴訟費用負擔之依據：民事訴訟法第78條、第80條之1。
中    華    民    國    95    年    6     月    13    日
                  民事第四庭    法  官  王銘
正本係照原本作成。
如對本判決上訴，須於判決送達後20日內向本院提出上訴狀。
中    華    民    國    95    年    6     月    13    日
                                書記官


司法院資訊處製作；財團法人民間司法改革基金會備份。
